臺灣板橋地方法院刑事判決　　　　　　　99年度訴字第2681號
公　訴　人　臺灣板橋地方法院檢察署檢察官
被　　　告　蘇小珊
上列被告因違反藥事法案件，經檢察官提起公訴（99年度偵字第
17332 號），本院判決如下：
    主  文
蘇小珊明知為禁藥而轉讓，處有期徒刑肆月。扣案甲基安非他命
吸食器壹組沒收。
    事  實
壹、蘇小珊明知甲基安非他命係屬毒品危害防制條例列管之第二
    級毒品，亦係經行政院衛生署依藥事法規定明令公告禁止製
    造、調劑、輸入、輸出、販賣或陳列之毒害藥品，為禁藥，
    不得轉讓。其先於民國99年6 月12日前某日，以新臺幣（下
    同）1,000 元之代價，向真實姓名年籍不詳綽號「神經」之
    成年男子購入不詳重量之甲基安非他命1 包後，因友人黃慕
    櫻請求會面，遂於99年6 月11日23時許，自行攜帶前開事後
    分裝為2 小包之甲基安非他命及吸食器1 組，前往（改制前
    ）臺北縣三重市○○○路4 號10樓之「蝴蝶谷旅社」317 室
    ，與承租該房間居住之黃慕櫻相聚，並於翌日（12日）清晨
    5 時許，因黃慕櫻提及感情問題導致心情不佳，蘇小珊竟基
    於轉讓禁藥甲基安非他命之犯意，無償提供數量不詳（惟淨
    重未逾10公克）之甲基安非他命予黃慕櫻，供黃慕櫻在該房
    間內以將甲基安非他命置入蘇小珊所有之吸食器內，再從外
    部點火燒烤，進而吸食揮發氣體之方式，施用甲基安非他命
    1 次。嗣於同日14時50分許，為警前往上開房間，經黃慕櫻
    同意後實施搜索，在該房間桌上扣得蘇小珊所有前述甲基安
    非他命吸食器1 組，而黃慕櫻為警採集尿液送驗後，發現其
    尿液檢驗結果呈安非他命及甲基安非他命陽性反應，始查知
    上情。
貳、案經（改制前）臺北縣政府警察局三重分局報告臺灣板橋地
    方法院檢察署檢察官偵查起訴。
    理  由
壹、程序部分：
    關於本件認定事實所引用之卷證資料，即起訴書證據清單列
    載之被告蘇小珊於警詢及偵查中之自白、證人黃慕櫻於警詢
    及偵查中之證述、扣案之甲基安非他命2 包及甲基安非他命
    吸食器1 組（原證據清單均漏載「甲基」2 字）、交通部民
    用航空局航空醫務中心毒品鑑定書1 份，以及檢察官於本院
    99年11月10日準備程序中當庭請求引為證據之證人黃慕櫻另
    案尿液檢體監管紀錄表（證人黃慕櫻之代號為C0000000號）
    、台灣檢驗科技股份有限公司99年6 月29日濫用藥物檢驗報
    告、臺灣板橋地方法院檢察署檢察官99年度毒偵字第5088號
    、99年度聲觀字第992 號聲請書、本院99年度毒聲字第1159
    號刑事裁定各1 份（參本院卷第18至22頁）等書證、物證，
    被告於上開準備程序中，均表明同意作為證據，且卷內之文
    書證據等，亦無刑事訴訟法第159 條之4 之顯有不可信之情
    況與不得作為證據之情形，本院認以上開書證、物證作為認
    定事實之證據，應屬適當，是依刑事訴訟法第159 條之5 之
    規定，本院認上開書證、物證等證據，均有證據能力，合先
    敘明。
貳、認定犯罪事實所憑之證據及理由：
一、訊據被告固不否認案發當日曾攜帶甲基安非他命2 小包及吸
    食器1 組，前往「蝴蝶谷旅社」317 室與黃慕櫻會面，而於
    翌日為警查獲扣得其所有之甲基安非他命及吸食器等情，然
    矢口否認犯行，辯稱其沒有拿甲基安非他命予黃慕櫻施用，
    其當時雖有在房間內趁黃慕櫻洗澡時施用甲基安非他命，但
    之後已將甲基安非他命等物收回隨身之包包云云。經查：
  (一)本件警方前往「蝴蝶谷旅社」317 室搜索查扣之白色透明結
    晶2 袋，均檢出甲基安非他命成分，淨重共0.0190公克，取
    樣0.0002公克檢驗，驗餘淨重共0.0188公克，且上開甲基安
    非他命2 包及吸食器1 組，均係被告所有並攜至前述房間內
    等情，為被告坦承不諱，核與證人黃慕櫻於警詢及本院審理
    中證述情節大致相符，並有（改制前）臺北縣政府警察局三
    重分局搜索扣押筆錄、扣押物品目錄表、自願受搜索同意書
    各1 份、查獲現場及物品照片3 張、交通部民用航空局航空
    醫務中心99年6 月24日航藥鑑字第0994135 號毒品鑑定書1
    份（參臺灣板橋地方法院檢察署99年度偵字第17332 號卷【
    下稱偵卷】第15至19頁、第26至27頁、第44頁，本院卷第31
    頁、第49頁反面）在卷可稽，堪先認定。又證人黃慕櫻前開
    為警查獲後採集之尿液，經送請鑑驗，發現檢驗結果呈安非
    他命及甲基安非他命陽性反應之情，則有尿液檢體監管紀錄
    表（證人黃慕櫻之代號為C0000000號）、台灣檢驗科技股份
    有限公司99年6 月29日濫用藥物檢驗報告各1 份（參本院卷
    第18頁、第20頁）附卷可憑，參以證人黃慕櫻對於前述時地
    ，以被告攜至現場之甲基安非他命及吸食器，施用甲基安非
    他命1 次之事實，歷經警詢、偵查及本院審理始終為相同之
    證述，亦堪認定。
  (二)關於證人黃慕櫻取得被告攜至案發地之甲基安非他命，並利
    用吸食器施用甲基安非他命，究係當日證人黃慕櫻在被告洗
    澡期間未經被告同意私自取而吸食，抑或被告同意後轉讓，
    實為被告是否成立轉讓禁藥罪之關鍵，析論如下：
  1.證人黃慕櫻於查獲當日即99年6 月12日2 次警詢時證稱：「
    蝴蝶谷旅社」317 室是其於99年6 月9 日所承租，被告是99
    年6 月11日23時許來找其，其在今日（12日）早上5 時有在
    上開房間內施用（甲基）安非他命，（甲基）安非他命是被
    告帶來的，警方查扣之（甲基）安非他命吸食器1 組是其今
    日施用毒品所用之工具，施用方式係將（甲基）安非他命放
    置於玻璃球內，在用火烤後產生煙霧，就用嘴巴或鼻子吸食
    燃燒產生之煙霧，其在「蝴蝶谷旅社」317 室所施用之（甲
    基）安非他命係被告所有，被告有同意其施用，沒有代價是
    無償提供的等語（參偵卷第10至14頁）；查獲當日偵查中亦
    證稱：被告於99年6 月12日早上在「蝴蝶谷旅社」317 室內
    ，有提供（甲基）安非他命，其知道被告提供的是（甲基）
    安非他命，是其自己好奇想要施用，因為其與男友吵架，心
    情不好，所以被告來找其，其看到被告正在施用毒品，就叫
    被告把吸食器借其，其想施用看看，被告原本不同意，是其
    一直拜託，被告才借其使用，其有施用幾口，其係第一次施
    用毒品，扣案物都是被告的，沒有其他陳述等語（參偵卷第
    37至38頁）。考量證人黃慕櫻與被告為幼時鄰居，又有同校
    之誼，彼此交情不差之情，已據被告供承在卷（參本院卷第
    55頁反面），且從證人黃慕櫻單獨承租「蝴蝶谷旅社」317
    室居住，嗣因感情問題心情欠佳，被告即於深夜單獨前往該
    處與之會面，顯見其2 人私交甚篤，證人黃慕櫻於案發之初
    ，當無恩將仇報或是虛構事實，陷被告於罪之動機或必要，
    從而，證人黃慕櫻於警詢及偵查中之證述情節，甚值採信。
    其次，對照被告於案發之初警詢中供稱：查扣之（甲基）安
    非他命及吸食器均屬其所有，其有於今日（12日）早上9 時
    許在上開房間內施用（甲基）安非他命，其有同意證人黃慕
    櫻在該房間內施用其所有之（甲基）安非他命，沒有代價是
    無償提供等語（參偵卷第4 至9 頁）；同日偵查中供稱：其
    於99年6 月12日早上9 時在「蝴蝶谷旅社」317 室內施用（
    甲基）安非他命，扣案物均為其所有，其是提供（甲基）安
    非他命給證人黃慕櫻使用，沒有收錢，證人黃慕櫻是其朋友
    等語（參偵卷第35至36頁），兩者關於被告提供甲基安非他
    命予證人黃慕櫻施用一節，互核相符，且被告當下為警查獲
    甲基安非他命及吸食器，已自承施用毒品犯行，如非確有轉
    讓甲基安非他命予證人黃慕櫻施用之實，衡情應無在前述警
    詢及偵查中，另虛構事實再自陷於罪之理，是其前述關於轉
    讓甲基安非他命予證人黃慕櫻之供述內容，應堪採信屬實。
  2.以近年來政府機關大力宣導反毒，並動員各執法機關積極查
    緝持有、施用、轉讓、販賣、製造毒品之犯行，取得毒品難
    度、代價隨之提高，無端涉及持有、施用、轉讓、販賣、製
    造毒品之行為，或任意讓他人得知自己參與前述不法行為，
    更有遭到司法機關嚴厲追訴、審判之高度風險。被告自承案
    發前有向他人購入甲基安非他命之舉，為實際參與購入並持
    有甲基安非他命之人（參偵卷第6 頁），從而，上開政府查
    緝毒品之各項作為及取得毒品難度提高、代價增加、風險遽
    增等情，亦應為被告所熟知，此據被告於審理中對於（甲基
    ）安非他命屬違禁物，持有（甲基）安非他命是犯罪行為等
    情亦供認無諱（參本院卷第55頁），可得明證。是依常情及
    持有、施用毒品者自知違法，理當極力避免遭查緝之立場而
    言，姑不論被告何以願意自招風險，深夜攜帶毒品外出並前
    往警方不定時排定臨檢勤務之旅館，而由被告供稱於案發當
    日施用甲基安非他命完畢後，已將相關毒品及器具收（藏）
    入隨身包包（參本院卷第31頁反面、第55頁）觀之，其對於
    施用毒品行為，存有防免證人黃慕櫻知悉之用心，可見一斑
    ，但如被告真有意避免證人黃慕櫻發現其有施用甲基安非他
    命之舉，在經驗上及邏輯上一勞永逸的方式，無非捨棄將甲
    基安非他命或吸食器攜至現場，並絕口不提自身施用毒品之
    事，證人黃慕櫻在此情形下，應無知悉之可能，且即便被告
    因有時常施用毒品之需要，而須將毒品隨身攜帶，於施用之
    過程亦應選擇離開該房間至其他隱密處所，以免該處殘存甲
    基安非他命受熱揮發之氣味，而遭證人黃慕櫻察覺，方屬正
    辦；反觀被告辯稱其於證人黃慕櫻洗澡之際施用毒品，完全
    不顧證人黃慕櫻會因氣味存在而發現，顯見被告主觀上並不
    懼怕或無心徹底隱瞞證人黃慕櫻察覺其施用毒品之情事，是
    其所謂趁證人黃慕櫻洗澡之際，才在該房間內施用甲基安非
    他命，事後已將甲基安非他命及吸食器藏入包包內等詞，與
    其防免證人黃慕櫻發現之目的，彼此完全背離，參酌被告學
    歷為國中畢業（參本院卷第7 頁），又非離群索居或毫無社
    會歷練之人，衡情如真有意防免洩漏上情，應無草率至此之
    可能；又參以被告及證人黃慕櫻對於本件警方前往「蝴蝶谷
    旅社」317 室敲門示意臨檢，由證人黃慕櫻開門供警方檢視
    ，警方進入房間後在「桌上」發現（甲基）安非他命吸食器
    1 組，遂實施搜索，另查扣（甲基）安非他命2 包等情，均
    供述、證述一致，堪認本件警方到場查獲前，上開甲基安非
    他命吸食器1 組，已毫無遮蔽或隱藏地放置於桌上，更見被
    告絕無對證人黃慕櫻隱瞞施用甲基安非他命之意，否則焉有
    將前述吸食器放置房間桌上，而使證人黃慕櫻得以輕而易舉
    發現之餘地。是由上開事證及事理可知，被告將甲基安非他
    命及吸食器攜至「蝴蝶谷旅社」317 室，徹頭徹尾無向證人
    黃慕櫻隱瞞之意，被告於審理中所辯各詞，顯係出於臨訟杜
    撰卸責之用，概不足為採。
  3.被告於審理中另辯稱警察對其提及如果證人黃慕櫻在其不知
    情之情況下拿（甲基）安非他命施用，證人黃慕櫻會涉及竊
    盜罪，其不想讓證人黃慕櫻多一條竊盜罪云云，試圖作為其
    警詢及偵查中均供稱提供甲基安非他命予證人黃慕櫻施用之
    說明，然其上開辯解，業與前述證人黃慕櫻於警詢、偵查中
    之證述不符，且觀以被告於警詢、偵查中之筆錄內容，除一
    再陳稱提供甲基安非他命予證人黃慕櫻施用外，當警方及檢
    察官問及對本案還有無意見補充或其他陳述時，被告均表示
    無意見補充或無其他陳述（參偵卷第6 頁、第9 頁、第36頁
    ）。是如被告於警詢所述內容與實情有所不符，自可於上開
    回答其他意見或陳述時，適度、適時加以說明，即便顧慮來
    自警方之壓力，未能於警詢時充分說明，則基於維護自身利
    益或爭取清白之考量，當在接受檢察官訊問時，積極明確陳
    述相關意見，以還原事實，方合常情。惟被告於上開警詢、
    偵查筆錄製作過程，全然不思據理力爭或補充說明，迄本院
    審理中始為前述辯解，所辯復與前揭事證及事理相悖，難以
    遽信。
  4.至於證人黃慕櫻於本院審理中證稱：其當日洗澡完出來，覺
    得房間內味道怪怪的，等被告睡了去搜包包，看到吸食器在
    包包內，就出於好奇，拿者吸食器至廁所內，以在玻璃球下
    面燒烤方式施用甲基安非他命等語，則與證人黃慕櫻於警詢
    、偵查中證述情節相違，詳如前述，且參以被告供稱與證人
    黃慕櫻交情不錯等語（參本院卷第55頁反面），而自被告案
    發前因證人黃慕櫻之請求，即深夜獨自外出至「蝴蝶谷旅社
    」317 室與之會面等情觀察，亦足彰顯兩人當時情誼之深厚
    ，故證人黃慕櫻與被告既有上開情誼，真要施用被告攜至現
    場之甲基安非他命，直接大方開口向被告索討，客觀上應非
    難事，其竟捨此不為，反無端甘冒友情破裂或得罪被告之方
    式自行取用，其間不合其等交往密切程度及常情之處，顯而
    易見。是證人黃慕櫻於審理中上開證述，純係事後迴護被告
    之詞，與前揭事證及事理相左，毫無足取，實難以作為對被
    告有利之認定。
  5.綜上，被告及證人黃慕櫻於審理中所供述、證述關於證人黃
    慕櫻在案發時地，私自拿取被告攜至現場之甲基安非他命施
    用之詞，皆具有如上顯違事證及社會常情之處，無法通過檢
    視亦不足為本院採信。而依證人黃慕櫻於警詢、偵查中證述
    及被告於警詢、偵查中之供述內容，就證人黃慕櫻係經被告
    同意而取用甲基安非他命部分，則無前述諸多不合事理、常
    情之處，亦可合理解釋為何被告無懼證人黃慕櫻發現其有施
    用毒品之舉，大膽地在該房間內施用甲基安非他命，並符合
    警方到場時在該房間內桌上即可查扣甲基安非他命吸食器1
    組之客觀情狀，是本件被告確有轉讓甲基安非他命予證人黃
    慕櫻施用之事實，洵堪認定。本件事證明確，自應依法論罪
    科刑。
二、論罪科刑：
  (一)查甲基安非他命係屬毒品危害防制條例第2 條第1 項第2 款
    所定之第二級毒品，且業經行政院衛生署公告禁止製造、調
    劑、輸入、輸出、販賣或陳列之毒害藥品，而認屬藥事法所
    規定之禁藥。而藥事法第83條第1 項係於93年4 月21日修正
    公布，並自同年月23日起施行，為毒品危害防制條例之後法
    ，且藥事法第83條第1 項之法定刑為7 年以下有期徒刑，得
    併科新臺幣500 萬元以下罰金，與毒品危害防制條例第8 條
    第2 項之法定刑為6 月以上，5 年以下有期徒刑，得併科新
    臺幣70萬元以下罰金相較後，以藥事法第83條第1 項之法定
    刑為重。又以毒品之範圍尚包括影響精神物質與其製品，而
    藥事之管理，亦非僅止於藥品之管理，毒品未必均係經公告
    列管之禁藥，禁藥亦非必均為毒品，毒品危害防制條例與藥
    事法二者，並無必然之特別法與普通法關係。是除有轉讓之
    第二級毒品達毒品危害防制條例第8 條第6 項之一定數量（
    按行政院於93 年1月7 日公布「轉讓持有毒品加重其刑之數
    量標準」，其第2 條第2 款規定轉讓、持有第二級毒品淨重
    10公克以上，應加重其刑至二分之一，嗣為配合毒品危害防
    制條例第11條條文於98年5 月20日修正，乃於98年11月20日
    更名為「轉讓毒品加重其刑之數量標準」，其第2 條第2 款
    仍規定轉讓第二級毒品淨重10公克以上，加重其刑至二分之
    一），經依法加重後之法定刑較藥事法第83條第1 項之法定
    刑為重之情形外，因藥事法第83條第1 項為後法，且為重法
    ，二者有法條競合關係，應優先適用藥事法處罰（此有最高
    法院97年度臺非字第397 號、98年度臺上字第5362號、98年
    度臺上字第3490號刑事判決、臺灣高等法院暨所屬法院94年
    法律座談會刑事類提案第8 號結論意旨可參）。
  (二)查本案被告轉讓甲基安非他命之重量不詳，而從被告事前僅
    以1,000 元之少量數額購入上開毒品，所購之量應非甚鉅，
    再由其購入攜帶上開毒品至攜往案發現場，為警查獲前被告
    及證人黃慕櫻各施用1 次，迄警方前往上開處所查獲為止，
    僅扣得甲基安非他命2 小包（淨重共0.0190公克）及甲基安
    非他命吸食器1 組，並無事證可認其轉讓之甲基安非他命重
    量，超過前述淨重10公克以上之標準。是核被告所為，係犯
    藥事法第83條第1 項之轉讓禁藥罪。被告轉讓甲基安非他命
    之高度行為既已適用藥事法加以處罰，則其為轉讓而持有甲
    基安非他命之低度行為，即不能再行割裂適用毒品危害防制
    條例之規定論處（最高法院82年度台上字第4076號、第6613
    號判決意旨參照）。
  (三)爰審酌被告無視法令禁制而轉讓禁藥即第二級毒品甲基安非
    他命予證人黃慕櫻施用，所為足以助長毒品氾濫並增加施用
    毒品之人口，戕害吸毒者之身心健康，犯罪所生之危害非輕
    ，兼衡被告犯後於警詢及偵查中供認犯行，卻於本院審理中
    翻異前詞，否認犯行，暨其犯罪之動機、目的、智識程度、
    前案素行情況，以及檢察官具體求處有期徒刑8 月，本院認
    稍嫌過重等一切情狀，量處如主文所示之刑，以資懲儆。
  (四)關於本件警方查獲被告並扣得之甲基安非他命吸食器1 組、
    屬被告所有，並係被告轉讓甲基安非他命予證人黃慕櫻施用
    所使用之器具，應依刑法第38條第1 項第2 款宣告沒收（依
    上開說明，不再割裂適用毒品危害防制條例第19條第1 項之
    規定）；而扣案之甲基安非他命2 小包，雖同屬被告所有，
    但依被告供述之內容，難以完全排除供自己施用之可能（被
    告因本件為警查獲另涉之施用甲基安非他命罪嫌，經本院以
    99 年 度毒聲字第1160號刑事裁定令入勒戒處所執行觀察、
    勒戒後，因無繼續施用傾向，已由臺灣板橋地方法院檢察署
    檢察官以99年度毒偵緝字第788 號為不起訴處分確定），且
    依卷附事證，亦難認屬本件被告轉讓予證人黃慕櫻之禁藥兼
    毒品，爰不予宣告沒收。
據上論斷，應依刑事訴訟法第299 條第1 項前段，藥事法第83條
第1 項，刑法第11條前段、第38條第1 項第2 款，判決如主文。
本案經檢察官陳映蓁到庭執行職務。
中    華    民    國   100    年    1     月    21    日
              刑事第二十一庭  審判長法  官  劉元斐
                                    法  官  方鴻愷
                                    法  官  李俊彥
以上正本證明與原本無異。
如不服本判決應於收受送達後10日內向本院提出上訴書狀，並應
敘述具體理由；其未敘述上訴理由者，應於上訴期間屆滿後20日
內向本院補提理由書（均須按他造當事人之人數附繕本）「切勿
逕送上級法院」
                                    書記官  林文達
中    華    民    國   100    年    1     月    21    日
附錄本案論罪科刑法條全文：
藥事法第83條
明知為偽藥或禁藥，而販賣、供應、調劑、運送、寄藏、牙保、
轉讓或意圖販賣而陳列者，處7 年以下有期徒刑，得併科新臺幣
5 百萬元以下罰金。
犯前項之罪，因而致人於死者，處7 年以上有期徒刑，致重傷者
，處3 年以上12年以下有期徒刑。
因過失犯第1 項之罪者，處2 年以下有期徒刑、拘役或科新臺幣
30萬元以下罰金。
第1 項之未遂犯罰之。